臺灣高等法院高雄分院刑事裁定　　　　110年度毒抗字第405號
抗　告　人
即　被　告　陳豊文




上列抗告人因聲請強制戒治案件，不服臺灣高雄地方法院中華民
國110 年9 月16日裁定（110 年度毒聲字第1088號），提起抗告
，本院裁定如下：
    主  文
抗告駁回。
    理  由
一、原裁定意旨略以：抗告人即被告陳豊文（下稱被告) 因施用
    第一級毒品犯行，前經原審法院以110 年度毒聲字第1088號
    裁定令入勒戒處所觀察、勒戒，經法務部矯正署高雄戒治所
    評估後，認被告仍有繼續施用毒品傾向，此有法務部矯正署
    高雄戒治所110 年8 月31日高戒所衛字第11010008740 號函
    暨有無繼續施用毒品傾向證明書、有無繼續施用毒品傾向評
    估標準紀錄表各1 份附卷可佐。是以，被告既有繼續施用毒
    品之傾向，依毒品危害防制條例第20條第3 項、20條第2 項
    後段，裁定令被告入勒戒處所強制戒治，其期間為6 個月以
    上，至無繼續強制戒治之必要為止，但最長不得逾1 年等語
    。
二、抗告意旨略以：被告因執行殘刑於109 年6 月23日入監，服
    刑中於110 年7 月27日轉至高雄戒治所執行觀察、勒戒後，
    遭認定有繼續施用毒品之傾向，惟被告因另案服刑已一年多
    ，難道監所中有提供毒品施用嗎？戒治處所之心理醫師是以
    何憑據認定被告有繼續施用毒品之傾向？心理醫師僅簡短被
    告說幾句話，即認定被告有須強制治療之必要，其評估作業
    難以令人甘服。且被告尚有徒刑2 年多須接續執行，更無勒
    戒完畢即有出所後再犯之虞。為此，依法提起抗告，請求撤
    銷原裁定等語。
三、按觀察、勒戒後，檢察官或少年法院（地方法院少年法庭）
    依據勒戒處所之陳報，認受觀察、勒戒人無繼續施用毒品傾
    向者，應即釋放，並為不起訴之處分或不付審理之裁定；認
    受觀察、勒戒人有繼續施用毒品傾向者，檢察官應聲請法院
    裁定或由少年法院（地方法院少年法庭）裁定令入戒治處所
    強制戒治，其期間為6 個月以上，至無繼續強制戒治之必要
    為止，但最長不得逾1 年，毒品危害防制條例第20條第2 項
    定有明文。次按勒戒處所應注意觀察受觀察、勒戒人在所情
    形，經醫師研判其有或無繼續施用毒品傾向後，至遲應於觀
    察、勒戒期滿之15日前，陳報該管檢察官或少年法院（庭）
    ，觀察勒戒處分執行條例第8 條第1 項亦定有明文。依據上
    開規定，受觀察、勒戒人有無繼續施用毒品之傾向，係由醫
    師研判。而關於有無繼續施用毒品傾向之評估標準，法務部
    已於110 年3 月26日以法矯字第11006001760 號函修正頒布
    「有無繼續施用毒品傾向評估標準紀錄表」、「有無繼續施
    用毒品傾向評估標準評分說明手冊」。上開評估標準，並非
    完全以受勒戒人勒戒後的結果作為依據，勒戒前及勒戒過程
    中的各種情況，亦屬評估的參考項目。依「有無繼續施用毒
    品傾向評估標準說明手冊」規定，是以前科紀錄與行為表現
    、臨床評估、社會穩定度等3 個項目合併計算分數，每一大
    項均有靜態因子與動態因子，並以各該因子分數相加，用以
    評估有無繼續施用毒品之傾向。因此，受勒戒人有無「繼續
    施用毒品傾向」，係依具體個案之臨床實務及相關事證等多
    個面向綜合評估判定，有其相當之專業依據及標準，且涉及
    專門醫學。又考量強制戒治之目的，是為了協助施用毒品者
    戒斷毒品之心癮及身癮所為的保安處分，而該評估標準乃是
    適用於每一位受觀察、勒戒處分之人，具一致性、普遍性、
    客觀性，如果其評估由形式上觀察，並無分數計算顯然錯誤
    、亦無擅斷或濫權等明顯不當之情事，法院自應予以尊重。
四、經查，被告因施用第一級毒品，前經原審法院以110 年度毒
    聲字第1088號裁定令入勒戒處所觀察、勒戒後，據法務部矯
    正署高雄戒治所附設觀察勒戒所，於110 年8 月13日依修正
    後評估標準對其進行評分結果為：
㈠、前科紀錄與行為表現：
 1、毒品犯罪相關司法紀錄（靜態因子，每筆5 分，上限10分）
    共5 筆，得10分。
 2、首次毒品犯罪年齡（靜態因子，上限10分）：20歲以下，得
    10分。
 3、其他犯罪相關紀錄（靜態因子，每筆2 分，上限10分）：共
    8 筆，得10分。
 4、入所時尿液毒品檢驗（靜態因子，上限10分）：無藥物反應
    ，得0 分。
 5、所內行為表現（動態因子，上限15分）：持續於所內抽煙，
    得2 分。
㈡、臨床評估：
 1、物質使用行為（靜態因子）：
  1-1 有多重毒品濫用（上限10分）：無，得0 分。
  1-2 合法物質濫用（菸、酒、檳榔，每種2 分，上限6 分）：
      菸，得2 分。
  1-3 使用方式（上限10分）：有注射使用，得10分。
  1-4 使用年數（上限10分）：超過1 年，得10分。
 2、精神疾病共病（含反社會人格，動態因子，上限10分）：無
    ，得0 分。
 3、臨床綜合評估（含病識感、動機、態度、就醫意院，動態因
    子，上限7 分）：極重，計7 分。
㈢、社會穩定度：
 1、工作（靜態因子，上限5 分）：全職工作為烘焙業，得0 分
    。
 2、家庭：
  2-1 家人藥物濫用（靜態因子，上限5 分）：無，得0 分。
  2-2 入所後家人是否訪視（動態因子，上限5 分）：無，得5
      分。
  2-3 出所後是否與家人同住（動態因子，上限5 分）：是，得
      0 分。
㈣、以上靜態因子得分合計52分，動態因子得分合計14分，兩者
    總分合計為66分，經評定為「有繼續施用毒品傾向」等情，
    有法務部矯正署高雄戒治所110 年8 月31日高戒所衛字第11
    010008740 號函所附之「有無繼續施用毒品傾向評估名冊」
    、「有無繼續施用毒品傾向證明書」、「有無繼續施用毒品
    傾向評估標準紀錄表」各1 份在卷可稽。惟「有無繼續施用
    毒品傾向評估標準紀錄表」中關於前科紀錄與行為表現之首
    次毒品犯罪年齡乙項，依卷附臺灣高等法院被告前案紀錄表
    、施用毒案件紀錄表、少年前案紀錄表顯示，被告首次施用
    毒品紀錄為高雄地檢署97年度毒偵字第3240號案件，足見被
    告首次施用毒品之年齡應為「29歲」，而非評估標準紀錄表
    上所載之「20歲以下」，是此部分被告之得分應更正為5 分
    ，其所屬靜態因子分數合計應更正為47分，其靜態因子與動
    態因子總分合計應更正為61分，根據法務部所訂定修正後之
    「有無繼續施用毒品傾向評估標準評分說明手冊」，靜態因
    子分數總數在60分以下，與動態因子分數相加，如果總分在
    60分（含）以上，為「有繼續施用毒品之傾向」之評估標準
    ，被告仍屬有「有繼續施用毒品之傾向」，堪予認定。
五、綜上所述，被告所受前揭評估，係戒治所專業知識經驗者（
    包括醫師）在被告執行觀察、勒戒期間，憑其本職學識，依
    修正後之評估標準，對被告行為紀錄、人格特質、臨床徵候
    、物質使用情形、社會穩定度等因素所為之綜合判斷，乃屬
    科學驗證所得之結論，而該評估標準又係普遍、一致、客觀
    的適用於每一位受觀察、勒戒處分人，非如抗告意旨所稱係
    由醫師恣意、草率評估；且長期服刑之受刑者於出獄後，仍
    有再次施用毒品之行為，亦非少見，足見毒品濫用之心癮難
    以戒絕，更有依上開各個面向予以全面綜合評估施毒者將來
    持續濫用毒品可能性之必要。本案被告既受有前揭評估，依
    更正後之得分為61分，仍應認有繼續施用毒品傾向，且該評
    估由形式上觀察，並無擅斷或濫權等明顯不當之情事，原審
    因而依檢察官聲請，適用毒品危害防制條例第20條第2 項後
    段之規定，裁定令入戒治處所施以強制戒治，其期間為6 個
    月以上，至無繼續強制戒治之必要為止，但最長不得逾1 年
    ，經核並無不合。是以，抗告人以前詞提起抗告，請求撤銷
    原裁定，為無理由，應予駁回。
據上論結，應依刑事訴訟法第412 條，裁定如主文。
中    華    民    國   110    年    10    月    13    日
                  刑事第八庭    審判長法  官  邱明弘
                                      法  官  陳松檀
                                      法  官  林書慧
以上正本證明與原本無異。
不得再抗告。
中    華    民    國   110    年    10    月    13    日
                                      書記官  林昭吟